【裁判字號】    98,交聲,1240
【裁判日期】    980731
【裁判案由】    聲明異議
【裁判全文】
臺灣高雄地方法院交通事件裁定        98年度交聲字第1240號
                                    98年度交聲字第1241號
                                    98年度交聲字第1242號
原處分機關  高雄市政府交通局
異  議  人  丙○○○○  營利事.
代  表  人  乙○○
代  理  人  丁○○      同上
上列異議人即受處分人因違反道路交通管理處罰條例案件，對於
高雄市政府交通局98年4 月30日所為之處分（原處分：高市交裁
字第裁32-U00000000、32-NJ0000000號、32-BD0000000），聲明
異議，本院裁定如下：
    主  文
原處分均撤銷。
丙○○○○均不罰。
    理  由
一、原處分機關係以異議人即受處分人所有472-XP營業小客車，
    經人駕駛於98年1 月10日7 時49分、97年11月4 日15時32分
    、97年6 月16日10時44分許，分別在高雄港52號碼頭後線臨
    水西路、鳳山市○○路○○路口、高雄市○○路○○路口，
    有汽車駕駛人行車速度超過規定之最高時速未滿20公里、汽
    車駕駛人駕車行經有燈光號誌管制之交岔路口紅燈右轉、汽
    車駕駛人不遵守交通標線之指示等違規行為，均經逕行舉發
    ，故分別依道路交通管理處罰條例第40條、第53條第2 項、
    第60條第2 項第3 款規定，裁處新臺幣（下同）1600元、
    900 元、900 元。
二、異議意旨略以：異議人收受前開舉發通知單後，曾分別於各
    該舉發通知單之應到案日期前之98年4 月7 日、97年12月25
    日、97年8 月7 日，提出「逕行舉發交通違規案件汽車所有
    人提供駕駛人申報書」，表明就上開罰單均申請歸責駕駛人
    甲○○，因駕駛人甲○○復提出異議推說以上違規之違規時
    間未租用該車，致原處分機關對異議人裁罰，但經異議人詳
    細核對後，朱受忠係於98年2 月5 日才將此車輛交還予異議
    人，故上開違規確實在甲○○向異議人承租此車輛時所發生
    ，故依規定提出聲明異議狀申請歸責於駕駛人等語。
三、按「汽車駕駛人之行為有下列情形之一，當場不能或不宜攔
    截製單舉發者，得逕行舉發：…七、經以科學儀器取得證據
    資料證明其行為違規。…第1 項逕行舉發，應記明車輛牌照
    號碼、車型等可資辨明之資料，以汽車所有人為被通知人製
    單舉發。」、「本條例之處罰，受舉發違反道路交通管理事
    件之受處罰人，認為受舉發之違規行為應歸責他人者，應於
    舉發違反道路交通管理事件通知單應到案日期前，檢附相關
    證據及應歸責人相關證明文件，向處罰機關告知應歸責人，
    處罰機關應即另行通知應歸責人到案依法處理。逾期未依規
    定辦理者，仍依本條例各該違反條款規定處罰。」道路交通
    管理處罰條例第7 條之2 、第85條第1 項規定甚明。
四、經查本件舉發機關於認定472-XP營業小客車有上開3 件違規
    行為後，本來係依上述逕行舉發之規定，以472-XP營業小客
    車之所有人即異議人丙○○○○為逕行舉發之對象，因異議
    人提出卷附「逕行舉發交通違規案件汽車所有人提供駕駛人
    申報書」3 張，表明駕駛人均為甲○○並附上其駕駛執照影
    本向原處分機關主張應歸責於異議人，原處分機關旋即將應
    到案日期更正（延長）後通知甲○○，雖因甲○○之後復表
    明其非該等違規行為之駕駛人，原處分機關最後逕以異議人
    為受處分人裁罰，但異議人提出之上開「逕行舉發交通違規
    案件汽車所有人提供駕駛人申報書」，既確係於各舉發通知
    單所定應到案日期前，則異議人申請轉歸責程序上並無不合
    ，合先述明。
五、次查異議人最初申請歸責既屬合法，則本院就上開違規時間
    472-XP營業小客車究係由何人駕駛自應予以詳查。查就異議
    人所述其有將472-XP營業小客車租予甲○○之事，除有異議
    人提出之高雄市計程車業（靠行）契約書、（租賃）契約書
    外，證人甲○○於本院調查時，亦明確證稱：伊有將472-
    XP營業小客車靠行在丙○○○○，該輛車伊原本是租斷的，
    按照契約應該已經租斷了。但詳細日期要看資料才知道，伊
    從96年開始租車，到期日應該是97年間，但因為生意難做，
    所以拖到98年間才租斷，異議人之代表人所提（租賃）契約
    書是伊親簽的，原本應該是於97年2 月2 日就已經租斷了，
    但因為生意難做所以延後一年，這輛車有開回去給丙○○○
    ○，何時開回去伊忘記了，異議人要伊將車開回去，當初租
    斷契約是一年，但伊多拖了十個月才還清租斷的車款（繳清
    車款），另97年2 月以後的行費與保險費應該是伊要繳而伊
    沒有能力繳，由異議人的車行幫我代繳，所以異議人就說如
    果伊行費與保險費都繳不出來，就將車子開回去還給他，伊
    是於97年2 月2 日到期後約十月的時候繳清，但伊並沒有立
    即還車，後來於98年2 月5 日之前幾天來拔伊的車牌，拔牌
    之後伊的車子也不能開了，所以伊才將車子還異議人，就98
    年1 月10日車號472 ─XP號計程車是否伊所駕駛的，如果在
    98年2 月5 日之前應該是伊開的，97年6 月16日車號472-XP
    號計程車於凱旋路與二聖路口超越停止線而被舉發，依照契
    約應該是伊開的沒有錯，97年11月4 日車號472-XP計程車於
    鳳山市○○路與過碑路口紅燈右轉而被舉發，應該是伊開的
    沒有錯，至於為何都是伊所駕駛還向監理所否認，是因伊日
    子記錯了，因為今年（98年）4 月15日伊去辦理職業駕駛的
    駕照審驗，監理站說伊有紅單，伊想說車子伊已經把車子還
    給丙○○○○，且在還車的時候已經與老闆把罰單結清，所
    以才會否認，對於異議人所說收到紅單都有通知，但如果租
    賃人有1 張沒有繳，車行會轉寄到駕駛人那裡等語，則應該
    是有通知吧，伊也忘記了等（本院98年7 月31日審判錄第2
    至6頁） 。故就證人甲○○確有於96年2 月2 日開始向異議
    人租車，本來雙方係約定甲○○應每月繳納租金（分期付款
    ），1 年期滿租金如數繳納後，車子即歸甲○○所有，但甲
    ○○就應於97年2 月繳清之租金款項，拖至97年12月才繳清
    ，此外97年2 月以後的行費與保險費應該是甲○○要繳而其
    沒有能力繳，由異議人的車行代繳，異議人曾向甲○○表示
    如果行費與保險費都繳不出來，就將車子開回去還給車行，
    甲○○是於97年2 月2 日到期後約十月的時候繳清，但並沒
    有立即還車，後來於98年2 月5 日之前幾天來拔甲○○上開
    車輛的車牌，拔牌之後甲○○的車子也不能開了，所以才將
    車子還異議人等情應可認定，則異議人最初於「逕行舉發交
    通違規案件汽車所有人提供駕駛人申報書」及本件聲明異議
    狀中表示甲○○是於98年2 月5 日才將472-XP營業小客車還
    給車行，於98年1 月10日7 時49分、97年11月4 日15時32分
    、97年6 月16日10時44分許，在高雄港52號碼頭後線臨水西
    路、鳳山市○○路○○路口、高雄市○○路○○路口，472-
    XP營業小客車因有違規行為遭拍照後逕行舉發，當時之駕駛
    人應為甲○○等，亦可信為真實。本案3 件違規行為，異議
    人申請轉歸責既均符合道路交通管理處罰條例第85條第1項
    規定，其申請歸責為有理由。原處分機關此時本應依道路交
    通管理處罰條例第85條第1 項、違反道路交通管理事件統一
    裁罰基準及處理細則第36條規定等，另為適法之認定、決定
    或處分，惟其未予詳查，遽予裁罰異議人，尚有未洽，本件
    異議人執此異議，為有理由，自應撤銷原處分，而為異議人
    不罰之裁定。
據上論斷，應依道路交通案件處理辦法第20條前段，裁定如主文
。
中    華    民    國    98    年    7     月    31    日
                  交通法庭  法  官  黃紀錄
以上正本證明與原本無異。
如不服本裁定，應於收受送達後5 日內向本院提出抗告狀。
中    華    民    國    98    年    7     月    31    日
                            書記官  吳書逸


司法院資訊處製作；財團法人民間司法改革基金會備份。
